【裁判字號】    90,家抗,77
【裁判日期】    900807
【裁判案由】    宣告禁治產
【裁判全文】
臺灣高等法院臺中分院民事裁定  九十年度家抗字第七七號
      抗  告  人  丙○○
      抗  告  人  乙○○
      相  對  人  甲○○
右當事人間宣告禁治產事件，抗告人對於中華民國九十年六月二十日臺灣彰化地方法
院九十年禁字第四六號裁定提起抗告，本院裁定如左：
      主      文
抗告駁回。
抗告程序費用由抗告人負擔。
      理      由
一、抗告意旨略以：秀傳醫院鑑定醫師所詢問之問題，有些是相對人之母親及妹妹代
    為回答，並非相對人所言，相對人這些年來常常精神無法集中，作事情反覆不定
    ，容易被人利用而吃虧，因此造成家庭傷害，爰對原裁定提起抗告等語。
二、按對於心神喪失或精神耗弱致不能處理自己事務者，法院得因本人、配偶、最近
    親屬二人或檢察官之聲請，宣告禁治產。民法第十四條第一項定有明文。經查：
    抗告人於原審以相對人因罹患中度慢性精神病，精神狀態惡化，致精神耗弱無法
    處理自己之事務，抗告人分別為相對人之父母，爰依聲請宣告相對人為禁治產人
    等語，惟經原審法院於鑑定人即秀傳紀念醫院鑑定醫師鄧博仁前訊問相對人結果
    ，相對人對何以聲請本件禁治產尚能明確回答係其父母即抗告人要聲請等語，而
    於鑑定人鄧博仁詢問時亦答覆：其有時會胡思亂想，目前有二棟房屋，其因喝酒
    被鄰居騙所有權狀去抵押借錢，但利息是鄰居在繳納，其現在很生氣，去彰基醫
    院服藥後有一點好轉等語甚明，又依鑑定人之鑑定報告稱：相對人的認知功能在
    判斷力、言語功能、人時地定向力、計算能力、抽象思考能力與記憶力等均未出
    現顯著之障礙，與一般同年紀的人相比，雖其智能稍有低下，但並未達於智障的
    程度，雖然相對人於病發與飲酒後的精神狀態似有耗弱傾向，然若相對人自知酒
    精會影響其判斷力，但自己仍放任自己飲酒，這也是自我之抉擇，且其他大部分
    的時間，相對人的精神狀態應大多尚屬正常，其精神疾病所致之認知功能缺損也
    尚不嚴重，相對人目前的心智狀況，現實判斷力、人際溝通的能力、計算能力、
    抽象思考能力均尚未退化至無法處理其自身財務之程度，故據研判，相對人之精
    神狀態應未達於精神耗弱而致無法處理自身事務的程度等語，有該精神鑑定報告
    書附於原卷可稽，足認相對人僅於精神病發、及飲酒時，智力較為低落，惟大部
    分時間精神狀態尚屬正常，有處理自己事務之能力，則相對人只要按時服用精神
    病藥物，及避免飲酒，其精神狀態即與常人無異，抗告人以相對人容易被人利用
    而吃虧云云，而聲請本件禁治產宣告，核與前揭法條規定得宣告禁治產之要件即
    屬有間，依法不應准許，原審駁回抗告人之聲請，核無不當，抗告人猶執詞提起
    本件抗告為無理由，應予駁回。
三、依民事訴訟法第四百九十二條第一項、第九十五條、第七十八條裁定如主文。
中      華      民      國    九十      年      八      月      七      日
~B1民事第四庭審判長法  官  黃斐君
~B2                法  官  張鑫城
~B3                法  官  張浴美
右為正本係照原本作成。
不得再抗告。
~B                書記官  郭振祥
中      華      民      國    九十      年      八      月      八      日
                                                                        Ｙ


司法院資訊處製作；財團法人民間司法改革基金會備份。
